臺灣苗栗地方法院民事裁定
111年度消債更字第28號
聲  請  人  
即  債務人  黃家敏  
代  理  人  黃柏彰律師
債  權  人  國泰世華商業銀行股份有限公司

法定代理人  郭明鑑  


債  權  人  元大商業銀行股份有限公司


法定代理人  翁健    
代  理  人  黃勝豐  
債  權  人  玉山商業銀行股份有限公司

法定代理人  黃男州  
代  理  人  林慧琪  
債  權  人  兆豐國際商業銀行股份有限公司

法定代理人  張兆順  
代  理  人  林勵之  
債  權  人  花旗(台灣)商業銀行股份有限公司


法定代理人  莫兆鴻  
代  理  人  陳正欽  


債  權  人  中國信託商業銀行股份有限公司


法定代理人  利明献  


債  權  人  臺灣新光商業銀行股份有限公司

法定代理人  李增昌  
代  理  人  蕭雅茹  
債  權  人  聯邦商業銀行股份有限公司


法定代理人  林鴻聯  


債  權  人  永豐商業銀行股份有限公司

法定代理人  陳嘉賢  
代  理  人  黃春旺  
債  權  人  台灣金聯資產管理股份有限公司

法定代理人  施俊吉  


債  權  人  良京實業股份有限公司

法定代理人  平川秀一郎  



債  權  人  萬榮行銷股份有限公司

法定代理人  呂豫文  


債  權  人  滙誠第二資產管理股份有限公司

法定代理人  莊仲沼  
上列聲請人因消費者債務清理事件聲請更生，本院裁定如下：
    主  文
聲請人即債務人乙○○自民國111年9月1日下午4時起開始更生程序
。
命司法事務官進行本件更生程序。
    理  由
一、按債務人不能清償債務或有不能清償之虞者，得依本條例所
    定更生程序，清理其債務；債務人無擔保或無優先權之本金
    及利息債務總額未逾新臺幣（下同）1,200萬元者，於法院
    裁定開始清算程序或宣告破產前，得向法院聲請更生；債務
    人對於金融機構負債務者，在聲請更生或清算前，應向最大
    債權金融機構請求協商債務清償方案，或向其住、居所地之
    法院或鄉、鎮、市、區調解委員會聲請債務清理之調解，消
    費者債務清理條例（下稱消債條例）第3條、第42條第1項、
    第151條第1項分別定有明文。所謂債務人不能清償債務或有
    不能清償之虞，以消債條例之制定目的在於謀求消費者經濟
    生活之更生觀之，應係指消費者之負債大於現有資產，於合
    理之相當期間內，在維持其個人及受扶養權利人基本生活支
    出前提下，依原定之清償條件，不能清償債務完畢或有不能
    清償債務完畢之可能而言。而其合理相當期間之認定，依消
    債條例第53條第2項第3款有關更生方案最終清償期原則為6
    年之規定觀之，原則上應以6年為衡量之標準。又法院開始
    更生程序之裁定，應載明其年、月、日、時，並即時發生效
    力；法院裁定開始更生或清算程序後，得命司法事務官進行
    更生或清算程序，消債條例第45條第1項、第16條第1項亦有
    明文。
二、聲請意旨略以：聲請人因有不能清償債務之情事，前於民國
    111年5月9日向本院聲請債務清理之調解，惟於同年6月29日
    調解不成立。又聲請人未經法院裁定開始清算程序或宣告破
    產，爰依法聲請更生等語。
三、經查：
  ㈠本條例所稱消費者，指5年內未從事營業活動或從事小規模營
    業活動之自然人；前項小規模營業指營業額平均每月20萬元
    以下者，消債條例第2條第1、2項定有明文。又消債條例第2
    條第1項所稱5年內從事小規模營業活動，係指自聲請更生或
    清算前1日回溯5年內，有反覆從事銷售貨物、提供勞務或其
    他相類行為，以獲取代價之社會活動，依其5年內營業總額
    除以實際經營月數之計算結果，其平均營業額為每月20萬元
    以下者而言，例如：平均月營業額未逾20萬元之計程車司機
    、小商販等即屬之（辦理消費者債務清理事件應行注意事項
    第1點參照）。本件聲請人陳稱其在苗栗縣通霄鎮自營「脆
    多汁炸雞」，疫情前月收約8萬元，疫情發生後月收約5、6
    萬元等語（見更生卷第19頁）。經本院向財政部中區國稅局
    函詢結果，查無「脆多汁炸雞」或以聲請人為負責人之公司
    或商號之營業稅申報資料（見更生卷第65頁），復無證據證
    明聲請人所從事之營業活動平均每月營業額超過20萬元，應
    認聲請人仍屬消債條例第2條第1、2項規定所稱之消費者，
    合先敘明。
　㈡又聲請人曾於111年5月9日向本院聲請債務清理之調解，於同
    年6月29日調解不成立，此經本院調取111年度苗司消債調字
    第31號卷宗查明無誤。另本院向各債權人函詢聲請人目前積
    欠之債務金額，其無擔保或無優先權之本金及利息債務總額
    並未逾1,200萬元（詳如附表所示），是聲請人向本院聲請
    更生，尚無不合。
  ㈢次查，聲請人於109、110年間均無申報所得，有稅務電子閘
    門財產所得調件明細表在卷可參（見更生卷第27-31頁），
    另觀聲請人名下彰化銀行、通霄郵局等帳戶存摺影本（見更
    生卷第175-185頁），亦無每月匯入薪資之情事，是本院爰
    以聲請人所陳其經營「脆多汁炸雞」最近2年平均每月收入
    約55,000元，作為核算聲請人現在償債能力之基礎。至聲請
    人所領之行政院紓困補助金，因不具有固定性及持續性，則
    不予列計。
  ㈣再按債務人必要生活費用，以最近1年衛生福利部或直轄市政
    府所公告當地區每人每月最低生活費1.2倍定之；受扶養者
    之必要生活費用，準用第1項規定計算基準數額，並依債務
    人依法應負擔扶養義務之比例認定之，消債條例第64條之2
    第1、2項定有明文。查衛生福利部公告111年臺灣省每人每
    月最低生活費為14,230元，其1.2倍為17,076元，爰以此作
    為聲請人及受其扶養者每月必要生活費用之計算基準。又聲
    請人育有4名未成年子女黃○芸（93年11月生）、黃○茜（96
    年4月生）、黃○𦭳（103年6月生）、黃○霏（107年10月生）
    ，聲請人與配偶共同扶養，應負擔之扶養義務比例為1/2，
    有聲請人全戶戶籍謄本在卷可佐（見更生卷第229頁）。另
    聲請人及前開未成年子女目前均未領取任何社會福利補助，
    亦據苗栗縣通霄鎮公所及苗栗縣政府函覆在卷（見更生卷第
    67、237、273頁）。基上，縱暫不考量聲請人主張其尚有父
    、母扶養費之支出，依聲請人每月收入約55,000元，扣除自
    己及扶養未成年子女之必要生活費51,228元【計算式：17,0
    76元＋17,076元×1/2×4人＝51,228元】後，每月僅餘約3,772
    元可供清償債務，相較於本件債務總額約6,211,347元，仍
    有極大差距，顯然無法在6年內清償完畢。另觀聲請人之稅
    務電子閘門財產所得調件明細表及存摺影本（見更生卷第29
    -31、175-187頁），聲明人名下無財產，存款餘額合計僅1,
    538元，亦難認足供清償上開債務。
  ㈤本院綜合上情，認依聲請人之收入及財產狀況，扣除必要支
    出後，應有不能清償債務或有不能清償債務之虞，而有藉助
    更生制度調整其與債權人間之權利義務關係，重建其經濟生
    活之必要。此外，復查無聲請人有消債條例第6條第3項、第
    8條或第46條各款所定應駁回更生聲請之事由存在，是本件
    聲請人聲請更生，核無不合，應予准許。爰裁定聲請人開始
    更生程序，並命司法事務官進行本件更生程序。
四、依消債條例第11條第1項、第45條第1項、第16條第1項，裁
    定如主文。　　　　
中　　華　　民　　國　　111 　年　　 9　　月　　 1　　日
                  民事第二庭  法　官  顏苾涵　
以上正本係照原本作成。
本裁定不得抗告。
中　　華　　民　　國　　111 　年　　 9　　月　　 1　　日
                              書記官  林美黛
附表：
編號 債權人名稱 債權數額  備註   本金、利息 違約金、費用  1 國泰世華商業銀行股份有限公司 804,096元 1,394元 見更生卷第245頁 2 元大商業銀行股份有限公司 233,044元 0元   見更生卷第80頁 3 玉山商業銀行股份有限公司 586,107元 34,936元 見更生卷第123頁 4 兆豐國際商業銀行股份有限公司 178,810元 11,458元 見更生卷第72頁 (不含劣後債權) 5 甲○(台灣)商業銀行股份有限公司 43,745元 1,005元 見更生卷第141頁 6 中國信託商業銀行股份有限公司 585,296元 81,414元 見更生卷第143-145頁 7 臺灣新光商業銀行股份有限公司 124,751元 4,372元 見更生卷第109頁 8 聯邦商業銀行股份有限公司 256,821元 500元 見更生卷第263頁 9 永豐商業銀行股份有限公司 1,179,427元 154,159元 見更生卷第105頁 10 台灣金聯資產管理股份有限公司 1,032,139元 2,823元 見更生卷第121頁 11 良京實業股份有限公司 159,145元 119,025元 見更生卷第169頁 12 萬榮行銷股份有限公司 449,027元 0元 見更生卷第69頁 13 滙誠第二資產管理股份有限公司 167,853元 0元 見調解卷第35頁（未陳報債權額，暫以財團法人金融聯合徵信中心之「債權轉讓資訊-信用卡」所載原債權金額計算）  合計（新臺幣） 5,800,261元 411,086元 6,211,347元